【裁判字號】    99,易,452
【裁判日期】    980317
【裁判案由】    詐欺
【裁判全文】
臺灣臺中地方法院刑事判決               99年度易字第452號
公  訴  人  臺灣臺中地方法院檢察署檢察官
被      告  甲○○
選任辯護人  高進棖律師
上列被告因詐欺案件，經檢察官聲請簡易判決處刑（99年度偵字
第598號），本院認不宜逕以簡易判決，改依通常程序審理，被
告於本院準備程序中就被訴事實為有罪之陳述，嗣經本院合議庭
裁定改由受命法官獨任行簡式審判程序，判決如下：
    主    文
甲○○犯幫助詐欺取財罪，處罰金新臺幣伍仟元，如易服勞役，
以新臺幣壹仟元折算壹日。
    犯罪事實
一、甲○○可預見將金融機構帳戶交由他人使用，可能幫助詐欺
    集團詐騙社會大眾轉帳或匯款至該帳戶，成為所謂「人頭帳
    戶」，竟基於即使發生亦不違反本意之幫助詐欺故意，於民
    國98年9月10日下午2時許，在高雄市○○○路「擊技館」前
    ，將其所有之臺灣銀行中臺中分行帳號000000000000號帳戶
    之提款卡及提款密碼，交付予姓名、年籍不詳自稱「阿松」
    之男子。嗣該男子取得上開提款卡及提款密碼後，即與其他
    詐欺集團成員共同基於意圖為自己不法所有之犯意聯絡，分
    別為下列詐欺取財犯行：
  (一)98年9月10日晚間8時18分許，推由真實姓名年籍不詳、自稱
    係T＆G網路公司員工之某成年人，先以來電顯示號碼000000
    000000號電話向戊○○訛稱：妳之前在網路購物之交易方式
    勾選錯誤，會將購物款項變成12期分期付款等語，並向其詢
    得提款卡後面銀行之免付費電話號碼後，約過10分許，再由
    另一真實姓名年籍不詳、自稱臺灣中小企業銀行行員之某成
    年人，以來電顯示0000000000號電話向戊○○訛稱：妳之前
    在網路購物之交易方式勾選錯誤，會將購物款項變成12期分
    期付款方式扣款，請至附近自動櫃員機操作確認是否扣到第
    二期分期付款等語，使戊○○不疑有他，旋於同日晚間9時
    25分許持其所有00000000000000號帳戶之提款卡至設於新竹
    市○○路○段489號「臺灣中小企業銀行竹科分行」之ATM前
    依其之指示操作，而將新臺幣（下同）22,329元匯入甲○○
    前揭臺灣銀行中臺中分行帳號000000000000號帳戶內，而受
    有財產上之損害。
  (二)98年9月10日晚間9時許，推由真實姓名年籍不詳之某成年人
    ，以來電顯示號碼000000000000號電話向丁○○訛稱：妳之
    前購物時，因送達物品的人員在簽收單上勾選分期付款，款
    項會從妳帳戶內自動扣款，款項會多繳，請至附近自動櫃員
    機操作設定等語，使丁○○不疑有他，旋於同日晚間10時35
    分許持其所有土地銀行000000000000號帳戶之提款卡至設於
    臺中縣豐原市豐原戲院旁之「臺灣土地銀行」之ATM前依其
    之指示操作，而將11,946元匯入甲○○前揭臺灣銀行中臺中
    分行帳號000000000000號帳戶，而受有財產上之損害。
  (三)98年9月10日晚間10時許，推由真實姓名年籍不詳、自稱係
    某銀行劉姓專員之某成年人，以來電顯示號碼000000000號
    電話向丙○○訛稱：須更改定期扣款方式等語，使丙○○不
    疑有他，旋於同日晚間10時11分許持其所有臺灣銀行000000
    0000000000號帳戶之提款卡至設於臺中縣潭子鄉○○路○段
    345號超商內之ATM前依其之指示操作，而將29,998元匯入甲○○前揭臺灣銀行中臺中分行帳號000000000000號帳戶，嗣
    待丙○○匯款後，上開某成年人又以電話向丙○○訛稱：因
    第一次操作錯誤，所以不能轉帳，請持其他卡片至另一家AT
    M按指示操作匯款等語，亦使丙○○不疑有他，旋於同日晚
    間10時43分26秒許持其所有國泰銀行0000000000000000號帳
    戶之提款卡至設於臺中縣潭子鄉○○街2斷65巷「金鼎證券
    」內之ATM前依其之指示操作，而將29,998元匯入甲○○前
    揭臺灣銀行中臺中分行帳號000000000000號帳戶，而受有財
    產上之損害。
    嗣戊○○、丁○○、丙○○察覺有異，分別報警處理，始查
    悉上情。
二、案經戊○○、丙○○、丁○○分別訴由新竹市警察局第一分
    局、臺中市警察局第五分局、臺中縣警察局大甲分局，轉由
    臺中市警察局第一分局報請臺灣臺中地方法院檢察署檢察官
    偵查起訴。
    理    由
一、上開事實，業據被告甲○○於本院審理中坦承不諱，核與證
    人即被害人戊○○、丙○○、丁○○於警詢證述詐欺集團成
    員謊稱其等之網路交易有異常，致使戊○○、丙○○、丁○○分別陷於錯誤而各依指示將款項匯入被告上開帳戶等經過
    情節相符，復有臺灣銀行000000000000000活期儲蓄存款存
    摺影本、證人丙○○提出之中國信託、華南銀行自動櫃員機
    交易明細單（29,998元、29,998元）、證人丁○○提出之土
    地銀行自動櫃員機交易明細單、被告之臺灣銀行臺中分行帳
    號000000000000號通訊中文名、地資料查詢（個人戶）、活
    期性儲蓄存款印鑑卡、活期儲蓄存款存戶約定事項、暨自91
    年12月4日至98年9月11日之存摺存款歷史明細查詢、內政部
    警政署反詐騙案件紀錄表、金融機構聯防機制通報單、新竹
    市警察局第一分局北門派出所受理刑事案件報案三聯單、受
    理詐騙帳戶通報警示簡便格式表（戊○○）、內政部警政署
    反詐騙案件紀錄表、臺中縣警察局大甲分局義里派出所受理
    詐騙帳戶通報警示簡便格式表、金融機構聯防機制通報單、
    臺中縣警察局大甲分局義里派出所受理各類案件紀錄表、受
    理刑事案件報案三聯單（丁○○）、內政部警政署反詐騙案
    件紀錄表、臺中市警察局第五分局北屯派出所受理詐騙帳戶
    通報警示簡便格式表、金融機構聯防機制通報單（丙○○）
    等在卷可稽，堪認被告前開自白，確與事實相符，應可採信
    。本案事證明確，被告犯行洵堪認定。
二、上開犯罪事實欄一、中所述之犯罪集團所屬不詳姓名年籍之
    成年人等人基於共同意圖為自己不法之所有之犯意聯絡，以
    上述方式對證人戊○○、丙○○、丁○○詐欺取財，致使證
    人戊○○、丙○○、丁○○分別陷於錯誤，並因而交付本人
    之財物，上開不詳姓名年籍之成年人等人對證人戊○○、丙○○、丁○○之詐欺取財犯行顯已既遂，該不詳姓名年籍之
    成年人等人係共同犯刑法第339第1項之詐欺取財既遂罪，而
    被告提供上開帳戶資料予前述不詳姓名年籍之成年人等人，
    係基於幫助他人共同詐欺取財之不確定故意，且所為屬詐欺
    取財罪構成要件以外之行為，核被告此部分所為，係犯刑法
    第30條第1項前段、第339條第1項共同詐欺取財既遂罪之幫
    助犯。被告幫助該不詳姓名年籍之成年人等人犯詐欺取財既
    遂罪，為幫助犯，爰依刑法第30條第2項之規定減輕其刑。
    又被告一以幫助行為，同時侵犯證人戊○○、丙○○、丁○○之權益，為想像競合犯，應從一重即關於證人丙○○部分
    處斷。爰審酌被告雖未實際參與詐欺取財犯行，惟其之行為
    使詐欺集團成員得以隱匿其等真實身分，減少遭查獲之風險
    ，有助長犯罪之虞，惟念其犯罪後已於本院審理中坦承犯行
    ，悔意殷殷，態度甚佳，並已與證人戊○○、丙○○、丁○○達成調解，有本院調解結果報告書等在卷可稽，足徵被告
    除坦認犯行、面對過往外，更已以積極行動彌補過錯，自應
    給予其自新機會，及其犯罪之動機、手段等一切情狀，量處
    如主文所示之刑，並諭知如易服勞役之折算標準。
據上論斷，應依刑事訴訟法第273條之1第1項、第299條第1項前
段，刑法第339條第1項、第30條第1項前段、第2項、第55條、第
42條第3項前段，刑法施行法第1條之1第1項、第2項前段，判決
如主文。
本案經檢察官乙○○到庭執行職務。
中    華    民    國    98    年    3     月    17    日
                  刑事第18庭  法  官  林世民
上正本證明與原本無異。
如不服本判決，應於送達後10日內向本院提出上訴狀（須附繕本
），上訴於臺灣高等法院臺中分院。
                              書記官  紀俊源
中    華    民    國    98    年    3     月    17    日
附錄論罪科刑法條
中華民國刑法第339條
意圖為自己或第三人不法之所有，以詐術使人將本人或第三人之
物交付者，處5年以下有期徒刑、拘役或科或併科1千元以下罰金
。
以前項方法得財產上不法之利益或使第三人得之者，亦同。
前二項之未遂犯罰之。

司法院資訊處製作；財團法人民間司法改革基金會備份。
